臺灣高雄地方法院刑事判決　　　　　　　93年度訴字第2452號
公　訴　人　臺灣高雄地方法院檢察署檢察官
被　　　告　乙○○　男　43歲.
上列被告因毒品危害防制條例案件，經檢察官提起公訴（93年度
毒偵字第2948號）暨移送併案審理（93年度毒偵字第6960號），
本院判決如下：
    主  文
乙○○連續施用第二級毒品，處有期徒刑陸月，如易科罰金，以
參佰元折算壹日。扣案之甲基安非他命參包（驗前毛重合計參點
陸公克，驗後毛重合計參點肆公克）均沒收銷燬。
被訴施用第一級毒品部分無罪。
    事  實
一、乙○○曾於民國84年間因違反麻醉藥品管理條例案件，經台
    灣高等法院高雄分院以85年度上訴字第2007號判處有期徒刑
    1年2月確定，並於87年12月5日假釋付保護管束期滿執行完
    畢（未構成累犯）。復於89年間又因施用毒品案件，經臺灣
    高雄地方法院以89年度毒聲字第3625號裁定送觀察、勒戒後
    ，認有繼續施用毒品之傾向，再以89年度毒聲字第4042號裁
    定令入戒治處所施以強制戒治1年，而於90年12月4日戒治期
    滿，並由台灣高雄地方法院檢察署檢察官於91年2月18日以
    91 年度戒毒偵字第136號不起訴處分確定。又於92年間因施
    用第二級毒品，經本院以93年度易字第223號判處有期徒刑6
    月確定。詎仍不知悛悔，明知甲基安非他命業經公告列為毒
    品危害防制條例第2條第2項之第二級毒品，不得非法持有、
    施用，復基於連續施用第二級毒品之概括犯意，自93年6月5
    日上午某時起至93年11月12日上午9時30分許止，在高雄縣
    大寮鄉○○村○○路9號、高雄縣大寮鄉○○村○○路289號
    14 樓、高雄市○○○○路工地等處，平均2至3日施用1次之
    頻率，將甲基安非他命晶體置於玻璃吸食器內，下用火燒烤
    吸食其霧化氣體之方式，連續施用第二級毒品甲基安非他命
    多次，分別於93年6月5日下午7時30分許，在高雄縣鳳山市
    ○○○路192巷與鳳東路口為警查獲，並扣得甲基安非他命1
    包（驗前毛重0.7公克、驗後毛重0.6公克），復於93年11月
    12 日下午1時10分許，在高雄縣大寮鄉○○村○○路段為警
    查獲，並扣得甲基安非他命2小包（驗前毛重2.9公克，驗後
    淨重2.8公克）。
二、案經高雄縣政府警察局鳳山分局報告台灣高雄地方法院檢察
    署檢察官偵查起訴及移送併案審理。
    理  由
壹、有罪部分
一、上揭犯罪事實，業據被告乙○○於本院審理時坦承不諱（參
    見本院審理卷第111頁），而被告分別93年6月5日、同年11
    月12日經警查獲後所採取之尿液，經送請高雄醫學大學附設
    中和紀念醫院、高雄縣政府衛生局檢驗結果，均呈甲基安非
    他命陽性反應，此有高雄醫學大學附設中和紀念醫院93年11
    月16日編號9311─284號濫用藥物尿液檢驗報告及高雄縣政
    府衛生局93年11月19日93煙檢字第2760號煙毒段液檢驗成績
    書各1份在卷可憑（分別參見本院審理卷第44頁及第90頁）
    。而扣案之結晶體3小包，經分別送請高雄醫學大學附設中
    和紀念醫院鑑定結果，認該結晶體呈甲基安非他命陽性反應
   （第一次所查獲1小包驗前毛重0.7公克、驗後毛重0.6公克；
    第2次查獲2小包驗前毛重合計2.9公克，驗後毛重2.8公克，
    合計3小包驗前毛重3.6公克、驗後毛重3.4公克），分別有
    該院93年11月9日編號9311─82號、93年12月7日編號9312─
    83號檢驗報告各1紙在卷足參（參見本院審理卷第41頁及93
    年度偵字第6960號偵查卷第18頁），被告上開自白佐以查獲
    後尿液檢驗報告、扣案物之檢驗報告，核與事實相符，堪認
    為真實。
二、又被告於89年間因施用毒品案件，經臺灣高雄地方法院以89
    年度毒聲字第3625號裁定送觀察、勒戒後，認有繼續施用毒
    品之傾向，再以89年度毒聲字第4042號裁定令入戒治處所施
    以強制戒治1年，而於90年12月4日戒治期滿，並由台灣高雄
    地方法院檢察署檢察官於91年2月18日以91年度戒毒偵字第
    136號不起訴處分確定。又於92年間因施用第二級毒品，經
    本院以93年度易字第223號判處有期徒刑6月確定等情，此有
    臺灣高雄地方法院檢察署刑案資料查註紀錄表及臺灣高等法
    院被告全國前案紀錄表各1份在卷可憑，被告強制戒治後5年
    內違反毒品危害防制條例第10條第2項之罪，本件事證明確
    ，被告施用第二級毒品之犯行洵堪認定。
三、核被告所為，係犯毒品危害防制條例第10條第2項之施用第
    二級毒品罪。又其施用第二級毒品前後持有該毒品之低度行
    為，應分別被其施用之高度行為所吸收，均不另論罪。被告
    先後多次施用安非他命犯行，時間緊接，方法相同，觸犯構
    成要件相同之罪，顯係基於概括犯意為之，為連續犯，依刑
    法第56條之規定，以一罪論，並加重其刑。末查公訴人就被
    告於93年6月5日為警查獲後起至93年11月12日止（移送併案
    審理93年度偵字第6960號部分），連續多次吸用安非他命之
    行為，雖未經起訴，然此部分與已起訴且判決有罪部分有連
    續犯之裁判上一罪關係，已如前述，依刑事訴訟法第267條
    規定，為起訴效力所及，自應併予審判。另原起訴檢察官雖
    認被告係涉犯刑法第11條第2項持有第二級毒品罪，此部分
    業已蒞庭公訴人當庭變更起訴法條，基於檢察一體，本院自
    無庸再論以變更起訴法條，附此敘明。爰審酌被告素行不良
    ，有事實欄所載之前科紀錄，此有台灣高等法院被告全國前
    案紀錄表在卷可查，又經觀察勒戒及強制戒治後，仍未戒絕
    毒品，再犯本件之罪，顯見其無悔改之意，意志不堅，惟念
    其施用毒品乃自戕一己之身體健康，尚未害及他人，且犯後
    坦承犯行，態度尚稱良好等一切情狀，量處如主文所示之刑
    ，並諭知易科罰金之折算標準。扣案之結晶體3小包，經分
    別送驗結果，確定為甲基安非他命無訛（驗前毛重合計3.6
    公克，驗後毛重合計3.4公克），已如前述，爰依毒品危害
    防制條例第18條第1項前段規定，併予宣告沒收銷毀之。
貳、無罪部分
一、公訴意旨略以被告乙○○於93年6月5日另有施用第一級毒品
    海洛因之行為，因認被告另涉犯毒品危害防制條例第10條第
    1項之施用第一級毒品罪嫌等語。
二、按犯罪事實應依證據認定之，無證據不得認定其犯罪事實。
    不能證明被告犯罪者，應諭知無罪之判決，刑事訴訟法第15
    4條第2項、第301條第1項分別定有明文。又按事實之認定，
    應憑證據，如未能發現相當確實之證據，或證據不足以證明
    ，自不能以推測或擬制之方法，以為裁判之基礎。再按認定
    犯罪事實所憑之證據，雖不以直接證據為限，間接證據亦包
    括在內，然而，無論直接或間接證據，其為訴訟上之證明，
    須達於通常一般人均不致有所懷疑，而得確信其為真實之程
    度者，始得據為有罪之認定，倘其證明尚未達到此一程度，
    而有合理懷疑之存在時，即無從為有罪之認定（最高法院著
    有40年臺上字第86 號、76年臺上字第4986號判例要旨可資
    參照）。
三、本件公訴人認被告涉有上揭犯行，無非以被告於93年6月5日
    為警查獲時所採取之尿液，經送高雄縣政府衛生局檢驗結果
    ，呈現嗎啡陽性反應為其主要論據。訊據被告則堅詞否認有
    何施用第一級毒品海洛因犯行，辯稱：我有施用安非他命，
    但沒有施用海洛因等語。經查
（一）按煙毒及安非他命檢驗之步驟主要分為『篩檢』與『確認
      』，以螢光偏極免疫學分析法（ＴＤＸ或ＥＩＡ）、薄層
      分析法篩檢（ＴＯＸＩ／ＬＡＢ），都可能有干擾因素，
      造成假陽性反應（即會有服用安非他命或嗎啡以外的藥，
      但尿液中卻出現安非他命或嗎啡反應之情形）、或假陰性
      反應（即有服用安非他命或嗎啡，但尿液中卻無安非他命
      或嗎啡反應之情形）。另上開篩檢方法之錯誤百分率並非
      一固定值，而是在不同之條件下有不同之錯誤百分比，但
      如以氣相層析質譜儀分析法（ＧＣ／ＭＳ）做確認，則應
      不會有假陽性反應；亦即任何在初步篩檢中得到陽性反應
      者，應以氣相層析質譜儀做最後確認，才算完成煙毒檢驗
      工作；綜合論之，任何篩檢方法都可能有發生錯誤之情形
      ，故司法判決上，應以氣相層析質譜儀之結果做為依據，
      此有行政院國軍退除役官兵輔導委員臺北榮民總醫院83年
      3月1日北總內字第135號函示明確。
（二）查被告於93年6月5日為警查獲時，由其親自排放並封瓶之
      尿液，經送高雄縣政府衛生局以免疫學分析法及薄層分析
      法（ＴＯＸＩ／ＬＡＢ）做初步檢驗，固呈嗎啡陽性反應
      ，此有該局93年6月11日93煙檢字第1170號煙毒尿液檢驗
      成績書在卷可憑，惟經本院將前開尿液再送請高雄醫學大
      學附設中和紀念醫院依氣相質譜儀層析法（ＧＣ／ＭＳ）
      複驗結果，僅呈現安非他命及甲基安非他命陽性反應，嗎
      啡或可待因則呈現陰性反應，此有該醫院93年93年11月16
      日編號9311─284號濫用藥物尿液檢驗報告1份在卷可稽（
      參見本院審理卷第44頁），是本件被告為警採集之尿液，
      經高雄縣政府衛生局初步檢驗結果，固呈嗎啡陽性反應，
      然此是否確係因其施用第一級毒品海洛因所致，即非無合
      理之懷疑存在，無從令本院形成被告有罪之確信，自難僅
      憑卷附該局尿液檢驗報告1紙，即遽入被告於罪。此外，
      復查無其他積極證據足證被告有何施用第一級毒品海洛因
      之犯行，揆諸前揭說明，依法自就被告此部分犯行為無罪
      之諭知。
據上論斷，應依刑事訴訟法第299條第1項前段、第301條第1項，
毒品危害防制條例第10條第2項、第18條第1項前段，刑法第11條
、第56條、第41條第1項前段，罰金罰鍰提高標準條例第2條，判
決如主文。
本案經檢察官甲○○到庭執行職務。
中      華      民      國    94    年    6  月   22  日
                 鳳山刑事第二庭     審判長法 官  邱明弘
                                          法 官  胡宜如
                                          法 官  廖建瑜
以上正本證明與原本無異。
如不服本判決，應於收受送達後10日內向本院提出上訴書狀。
　　　　　　　　　　　　　　　　　　　　  書記官 張家榮
中　　華　　民　　國　　94　　年　　6 　　月　　23　　日
毒品危害防制條例第10條
施用第一級毒品者，處 6 月以上 5 年以下有期徒刑。
施用第二級毒品者，處 3 年以下有期徒刑。
